【裁判字號】    94,交聲,382
【裁判日期】    950123
【裁判案由】    聲明異議
【裁判全文】
臺灣臺南地方法院交通事件裁定         94年度交聲字第382號
原處分機關  交通部公路總局嘉義區監理所臺南監理站
異  議  人  甲○○
即受處分人
上列受處分人因違反道路交通管理處罰條例案件，對於交通部公
路總局嘉義區監理所臺南監理站94年7 月28日所為之裁決處分（
處分案號：嘉監南字第裁74-S00000000號）聲明異議，本院裁定
如下：
    主  文
異議駁回。
    理  由
一、本件異議意旨略以：受處分人即異議人甲○○（下稱異議人
    ）為職業駕駛，因工作關係經常行駛於清水路，該地點20噸
    以上車輛原得進入，後因道路施工整修而封閉，且於整修完
    畢甫開放之際，即禁止20噸以上車輛進入，並無公告勸導期
    ，蓋加強取締交通有時尚有勸導期，此為新禁令頒行，竟無
    勸導期，是否妥當令人懷疑，且所設置之禁駛標誌並不明顯
    ，其係設於路口紅綠燈桿上方，不同於一般設置於路旁之獨
    立標誌，在此情形下，異議人依習慣性且不知此路段已改成
    禁駛情況下而駛入，實難謂有過失。異議人既無過失，則依
    據司法院大法官釋字第275 號解釋之意旨，即人民違反法律
    上之義務而應受行政罰之行為，法律無特別規定時，雖不以
    出於故意為必要，仍須以過失為其責任條件，異議人應無任
    何過失可言，無須受罰，爰不服原處分，提起本件異議等語
    。
二、汽車駕駛人，駕駛汽車不遵守道路交通標誌、標線、號誌之
    指示，而道路交通管理處罰條例第2 章各條無處罰之規定者
    ，處新臺幣（下同）900元以上1,800元以下罰鍰，並記違規
    點數1 點，道路交通管理處罰條例（下稱處罰條例）第60條
    第2項第3款及第63條第1項第1款分別定有明文。
三、經查：
  (一)異議人確於民國94年4月26日4時44分許，駕駛車牌號碼7R-5
    53號營業貨運曳引車，行經設有禁止20噸以上大貨車及聯結
    車進入之禁制標誌之清水路處時，仍違規駛入，經臺南市警
    察局交通隊員警當場掣單舉發，並經交通部公路總局嘉義區
    監理所臺南監理站以異議人違反處罰條例第60條第2項第3款
    及第63條第1項第1款規定，裁處罰鍰900元及記違規點數1點
    等事實，有卷附臺南市警察局南市警交字第S00000000 號舉
    發違反道路交通管理事件通知單及交通部公路總局嘉義區監
    理所臺南監理站嘉監南字第裁74-Ｚ000000000 號違反道路交
    通管理事件裁決書及違規現場照片2 幀可參。顯見異議人於
    上開時、地，駕駛營業貨運曳引車，行經設有禁止20噸以上
    大貨車及聯結車進入之禁制標誌之路口處，有違規駛入之行
    為。
  (二)異議人雖稱違規地點所設置之禁駛標誌係設於路口紅綠燈桿
    上方，不同於一般設置於路旁之獨立標誌，其依習慣性且不
    知此路段已改成禁駛情況下而駛入，實難謂有過失云云。惟
    依卷附上開安平港聯外道路與清水路路口之採證照片，可認
    該路口除設有燈光號誌管制設施外，且於該燈光號誌管制設
    施左側，明顯懸掛有「禁止20噸以上大貨車及聯結車進入」
    之禁制標誌，而依據道路交通標誌標線號誌設置規則第16條
    第1 項「標誌以豎立於行車方向之右側為原則，特殊情況得
    豎立於行車方向之左側或以懸掛方式設置之」之規定，該禁
    制標誌之設置確符合規定甚明。再駕駛人於通過該路口前，
    本負有注意其行向燈光號誌及其他相關交通標誌、標線之義
    務，故異議人駕駛營業貨運曳引車行經該路口時，應可發現
    該路口懸掛有「禁止20噸以上大貨車及聯結車進入」之禁制
    標誌。故異議人稱該處所設置之禁制標誌並非明顯，其係不
    知情方駛入云云，尚無可取。
  (三)清水路設置20噸以上大貨車及聯結車禁制進入標誌，係因出
    入安平港之大型車輛捨該港專用聯外道路而抄捷徑行駛本道
    路，由於載重大且數量過於頻繁，導致路基塌陷及路面破損
    而封閉道路修復，為恐該路段修復後該等重型車輛繼續行駛
    危及用路人行車安全，經臺南市議會及社區民眾要求，相關
    單位會勘決定該路段修復後禁行該等車輛，遂於該路段修復
    （94年4 月22日恢復通車）前設置禁止該等車輛行駛之標誌
   （94年4月19日）；至於有關設置後是否有勸導期間，依據道
    路交通管理處罰條例第4條第1項：「駕駛人駕駛車輛或行人
    在道路上，應遵守道路交通標誌、標線、號誌之指示、警告
    、禁制規定」，並無勸導期之規定等情，有臺南市政府94年
    12月6日南交局工字第09417077240號函附卷可佐。足認異議
    人所辯：該新施行之禁行規定未設有勸導期，其係於不知情
    之情況下，依先前之駕駛習慣駛入清水路等語，經核並非有
    理，而不可採。且依前所述，異議人上開違規行為，縱非故
    意，亦顯有過失，是依據大法官會議釋字第275 號解釋意旨
    所揭櫫「人民違反法律上之義務而應受行政罰之行為，法律
    無特別規定時，雖不以出於故意為必要，仍須以過失為其責
    任條件」，異議人就其違反處罰條例之違規行為，自應處罰
    甚明。
  (四)綜上所述，異議人於上開時、地，駕駛營業貨運曳引車行經
    設有禁止20噸以上大貨車或聯結車進入標誌之路口，仍駛入
    之違規事實既可認定，則原處分機關據此引用處罰條例第60
    條第2項第3款及第63條第1項等規定，裁處異議人罰鍰900元
    及記違規點數1 點，於法即無不當。從而，本件異議人之異
    議，經核並無理由，應予駁回。
四、據上論斷，應依道路交通案件處理辦法第19條，裁定如主文
    。
中    華    民    國    95    年    1     月    23    日
                    交通法庭  法  官  張維君
以上正本證明與原本無異。
如不服本裁定，應於收受送達後5 日內向本院提出抗告狀。
（應附繕本）
                              書記官  陳志德
中    華    民    國    95    年    1     月    23    日


司法院資訊處製作；財團法人民間司法改革基金會備份。
